【裁判字號】    98,易緝,68
【裁判日期】    980417
【裁判案由】    毒品危害防制條例
【裁判全文】
臺灣臺北地方法院刑事判決              98年度易緝字第68號
公  訴  人  臺灣臺北地方法院檢察署檢察官
被      告  甲○○
上列被告因違反毒品危害防制條例案件，經檢察官提起公訴（九
十七年度毒偵字第二○一九號），嗣於本院準備程序進行中，被
告就被訴事實為有罪之陳述，經本院裁定進行簡式審判程序，本
院判決如下：
    主    文
甲○○施用第二級毒品，累犯，處有期徒刑陸月，如易科罰金，
以新臺幣壹仟元折算壹日。扣案之第二級毒品甲基安非他命小
包（不含空包裝袋，驗餘總淨重零點貳捌公克）均沒收銷燬
之，扣案之甲基安非他命包裝袋個均沒收。
    犯罪事實
一、甲○○前於民國八十八年間因施用第二級毒品案件，經本院
    依臺灣臺北地方法院檢察署檢察官之聲請，於八十八年十月
    十九日以八十八年度毒聲字第二五七二號裁定送勒戒處所觀
    察、勒戒後，於八十九年二月十八日入臺灣臺北看守所附設
    勒戒處所觀察、勒戒，因無繼續施用毒品之傾向，於八十九
    年三月六日釋放出所，並經臺灣臺北地方法院檢察署檢察官
    於同日以八十九年度毒偵字第五六二號為不起訴處分確定。
    次於九十年間因施用第二級毒品案件，經臺灣板橋地方法院
    依臺灣板橋地方法院檢察署檢察官之聲請，於九十年二月二
    十六日以九十年度毒聲字第九二九號裁定送勒戒處所觀察、
    勒戒後，於同日入臺灣臺北看守所附設勒戒處所觀察、勒戒
    ，因無繼續施用毒品之傾向，於同年三月十三日釋放出所，
    並經臺灣板橋地方法院檢察署檢察官於九十年三月十四日以
    九十年度毒偵字第一○七○號為不起訴處分確定。復於九十
    二年間因施用第二級毒品案件，經臺灣板橋地方法院於九十
    三年一月八日以九十二年度易字第二九七五號判決判處有期
    徒刑六月，於九十三年三月一日確定，於九十四年三月二十
    九日因縮短刑期執行完畢。又於九十四年間因犯侵占罪，經
    臺灣板橋地方法院於九十五年六月五日以九十五年度簡字第
    二三一二號判決判處有期徒刑四月，於九十五年七月十日確
    定，並於九十五年間因犯竊盜罪，經臺灣板橋地方法院於九
    十六年二月二十七日以九十五年度簡字第六○六二號判決判
    處有期徒刑六月，於九十六年四月二日確定，上開二罪，經
    臺灣板橋地方法院繼依中華民國九十六年罪犯減刑條例規定
    ，於九十六年七月十六日以九十六年度聲減字第一五二三號
    裁定分別減為有期徒刑二月、三月，應執行有期徒刑四月又
    十五日確定，於九十六年十月十日因縮短刑期執行完畢。再
    於九十六年間因施用第二級毒品案件，經臺灣板橋地方法院
    於九十六年八月三十一日以九十六年度簡字第五二六二號判
    決判處有期徒刑五月，於九十六年九月二十七日確定，於九
    十六年十二月二十日因易科罰金執行完畢。
二、詎猶不知悔改，明知甲基安非他命為毒品危害防制條例第二
    條第二項第二款所定之第二級毒品，不得施用及持有，竟基
    於施用第二級毒品甲基安非他命之犯意，於九十七年六月四
    日為警採尿時回溯九十六小時內之某日時（不包含為警查獲
    後至採尿前之期間），在臺北縣三重市某處，以將甲基安非
    他命置放於玻璃球吸食器內，用火燒烤加熱後再吸食其霧化
    氣體之方式，施用第二級毒品甲基安非他命一次。嗣於九十
    七年六月三日晚上十一時二十分許，在臺北市中山區○○○
    路○段一○五巷二一號三樓，甲○○因形跡可疑為警盤查，
    並當場扣得其所有第二級毒品甲基安非他命三小包（不含空
    包裝袋，總淨重零點二三四公克，取樣零點零零零二公克鑑
    驗，驗餘總淨重零點二三三八公克）後，於徵得甲○○之同
    意，於翌日採集其尿液送驗，經警將所採尿液送臺灣尖端先
    進生技醫藥股份有限公司以酵素免疫分析法（ＥＩＡ）初步
    檢驗，再以氣相層析質譜儀法（ＧＣ／ＭＳ）確認檢驗，呈
    安非他命及甲基安非他命陽性反應，始知上情。
二、案經臺北市政府警察局中山分局報請臺灣臺北地方法院檢察
    署檢察官偵查起訴。
    理    由
一、上開事實，業據被告甲○○於本院審理時坦承不諱，並有甲
    基安非他命三小包扣案可稽。而被告於九十七年六月四日為
    警所採之尿液，經送臺灣尖端先進生技醫藥股份有限公司以
    酵素免疫分析法（ＥＩＡ）初步檢驗，再以氣相層析質譜儀
    法（ＧＣ／ＭＳ）確認檢驗結果，呈安非他命及甲基安非他
    命陽性反應，此有臺灣尖端先進生技醫藥股份有限公司九十
    七年六月十一日濫用藥物檢驗報告一份在卷可稽。且於九十
    七年六月三日為警查獲時扣案之甲基安非他命三小包（不含
    空包裝袋，總淨重零點二三四公克，取樣零點零零零二公克
    鑑驗，驗餘總淨重零點二三三八公克）經送交通部民用航空
    局航空醫務中心以氣相層析質譜儀（ＧＣ／ＭＳ）法鑑定結
    果，確均含有第二級毒品甲基安非他命成分，此有交通部民
    用航空局航空醫務中心九十七年六月十二日航藥鑑字第○九
    七三○五一號毒品鑑定書一份附卷可稽，是被告任意性自白
    核與事實相符，應堪採信。按九十二年七月九日新修正之毒
    品危害防制條例刪除二犯及三犯之規定，僅將施用毒品者簡
    化區分為「初犯」、「再犯」，並認施用毒品者係屬病患性
    犯人，以觀察、勒戒戒除其身癮，並以強制戒治去除其心癮
    。經觀察、勒戒或強制戒治執行完畢釋放後，若係五年後再
    犯該條例第十條施用毒品罪者，與同條例第二十條第一項、
    第二項關於「初犯」之處理方式相同，檢察官應先聲請法院
    裁定令被告入勒戒處所觀察、勒戒，並視有無繼續施用毒品
    傾向，決定應予釋放、為不起訴之處分，或應聲請法院裁定
    令入勒戒處所強制戒治；若係五年內「再犯」同條例第十條
    施用毒品罪者，依同條例第二十三條第二項規定，檢察官則
    應依法追訴。觀諸該條例第二十條第三項之修正理由：「觀
    察、勒戒或強制戒治五年後再犯者，顯見前所實施之觀察、
    勒戒或強制戒治已足以遮斷其施用毒品之癮，為期自新及協
    助其戒除毒癮，對此五年後再犯者，爰明定仍適用初犯之規
    定，先經觀察、勒戒、強制戒治之程序」，及同條例第二十
    三條第二項之修正理由：「為配合簡化施用毒品犯之刑事處
    遇程式，並鑑於經觀察、勒戒或強制戒治執行完畢釋放後五
    年內再犯者，其再犯率甚高，原據以實施之觀察、勒戒及強
    制戒治既已無法收其實效，自應施以刑事處遇」。顯然如施
    用毒品者係前經觀察、勒戒或強制戒治等治療程式執行完畢
    五年後，始再施用毒品之「初犯」，因前所執行之觀察、勒
    戒或強制戒治已足收戒除毒癮之效，自應重新執行觀察、勒
    戒或強制戒治等治療程式，並於治療程式執行完畢後，由檢
    察官為不起訴處分，毋庸對之追訴處罰；反之，在「再犯」
    之情形，因其先前所為治療程式顯未能收戒斷毒癮之效，且
    考量施用毒品者之再犯率偏高，乃簡化其刑事處遇程式，而
    逕予追訴處罰，不再施以治療程式。參酌上開立法理由，修
    正毒品危害防制條例就施用毒品者，祇於「初犯」及「五年
    後再犯」二種情形，有其追訴條件之限制，即須於初犯經觀
    察、勒戒或強制戒治釋放後，五年內均無施用毒品之行為，
    始能認其前所實施之觀察、勒戒或強制戒治已足遮斷毒癮，
    而得於五年後再犯時，再予適用初犯之規定，重行觀察、勒
    戒等程式。倘五年內已經再犯，被依法追訴處罰，縱其第三
    次（或第三次以上）施用毒品之時間在初犯釋放五年以後，
    即與「五年後再犯」之情形有別，且因已於「五年內再犯」
    ，顯見其再犯率甚高，原實施觀察、勒戒或強制戒治，已無
    法收其實效，而無五年戒斷期之存在，自無再經觀察、勒戒
    及強制戒治之必要，應由檢察官依該條例第十條之規定逕行
    起訴，始符新法修正之本旨（最高法院九十五年度臺非字第
    五九號、第六五號判決、同院九十五年五月九日九十五年度
    第七次刑事庭會議決議內容參見）。查被告於八十八年間因
    施用第二級毒品案件，經本院依臺灣臺北地方法院檢察署檢
    察官之聲請，於八十八年十月十九日以八十八年度毒聲字第
    二五七二號裁定送勒戒處所觀察、勒戒後，於八十九年二月
    十八日入臺灣臺北看守所附設勒戒處所觀察、勒戒，因無繼
    續施用毒品之傾向，於八十九年三月六日釋放出所，並經臺
    灣臺北地方法院檢察署檢察官於同日以八十九年度毒偵字第
    五六二號為不起訴處分確定；復於九十年間因施用第二級毒
    品案件，經臺灣板橋地方法院依臺灣板橋地方法院檢察署檢
    察官之聲請，於九十年二月二十六日以九十年度毒聲字第九
    二九號裁定送勒戒處所觀察、勒戒後，於同日入臺灣臺北看
    守所附設勒戒處所觀察、勒戒，因無繼續施用毒品之傾向，
    於同年三月十三日釋放出所，並經臺灣板橋地方法院檢察署
    檢察官於九十年三月十四日以九十年度毒偵字第一○七○號
    為不起訴處分確定；又於九十二年間因施用第二級毒品案件
    ，經臺灣板橋地方法院於九十三年一月八日以九十二年度易
    字第二九七五號判決判處有期徒刑六月，於九十三年三月一
    日確定，於九十四年三月二十九日因縮短刑期執行完畢；再
    於九十六年間因施用第二級毒品案件，經臺灣板橋地方法院
    於九十六年八月三十一日以九十六年度簡字第五二六二號判
    決判處有期徒刑五月，於九十六年九月二十七日確定，於九
    十六年十二月二十日因易科罰金執行完畢等情，有臺灣高等
    法院被告前案紀錄表一份在卷可按，是被告於「初犯」後，
    五年內已再犯施用毒品罪並經依法追訴處罰在案，縱認其本
    次施用毒品之時間係在觀察、勒戒執行完畢釋放五年以後，
    惟仍與「五年後再犯」之情形有別，且因其實際上係於「五
    年內再犯」，顯見其再犯率甚高，原實施觀察、勒戒，已無
    法收其實效，而無五年戒斷期之存在，即無再經觀察、勒戒
    及強制戒治之必要，自應依法追訴審判無訛。綜上所述，本
    件事證明確，被告犯行堪以認定，應依法論科。
二、論罪科刑部分：
（一）按甲基安非他命係屬毒品危害防制條例第二條第二項第二
      款所規定之第二級毒品，不得施用及持有。核被告所為，
      係違反毒品危害防制條例第十條第二項之施用第二級毒品
      罪。被告施用第二級毒品甲基安非他命前後持有第二級毒
      品甲基安非他命之低度行為，為施用第二級毒品甲基安非
      他命之高度行為所吸收，不另論罪。
（二）查被告前於九十二年間因施用第二級毒品案件，經臺灣板
      橋地方法院於九十三年一月八日以九十二年度易字第二九
      七五號判決判處有期徒刑六月，於九十三年三月一日確定
      ，於九十四年三月二十九日因縮短刑期執行完畢；又於九
      十四年間因犯侵占罪，經臺灣板橋地方法院於九十五年六
      月五日以九十五年度簡字第二三一二號判決判處有期徒刑
      四月，於九十五年七月十日確定，並於九十五年間因犯竊
      盜罪，經臺灣板橋地方法院於九十六年二月二十七日以九
      十五年度簡字第六○六二號判決判處有期徒刑六月，於九
      十六年四月二日確定，上開二罪，經臺灣板橋地方法院繼
      依中華民國九十六年罪犯減刑條例規定，於九十六年七月
      十六日以九十六年度聲減字第一五二三號裁定分別減為有
      期徒刑二月、三月，應執行有期徒刑四月又十五日確定，
      於九十六年十月十日因縮短刑期執行完畢；再於九十六年
      間因施用第二級毒品案件，經臺灣板橋地方法院於九十六
      年八月三十一日以九十六年度簡字第五二六二號判決判處
      有期徒刑五月，於九十六年九月二十七日確定，於九十六
      年十二月二十日因易科罰金執行完畢，此有臺灣高等法院
      被告前案紀錄表一份在卷可參，被告受有期徒刑之執行完
      畢，五年以內故意再犯本件最重本刑有期徒刑以上之罪，
      為累犯，應依刑法第四十七條第一項規定，加重本刑至二
      分之一。
（三）爰審酌被告前有違反毒品危害防制條例等前科，素行不佳
      ，竟不思悛悔，前於勒戒處所施以觀察、勒戒後，未把握
      自新機會，又再次施用足以導致人體機能發生依賴性、成
      癮性及抗藥性等障礙之第二級毒品甲基安非他命，對個人
      身心戕害甚鉅，惟犯後坦承犯行，態度良好，兼衡其犯罪
      之動機、目的、手段、方法、品行及智識程度等一切情狀
      ，爰量處如主文所示之刑，併諭知易科罰金之折算標準，
      以資懲儆。
（四）又扣案之第二級毒品甲基安非他命三小包（不含空包裝袋
      ，驗餘總淨重零點二三三八公克）依毒品危害防制條例第
      十八條第一項前段規定宣告沒收並銷燬之；至於鑑驗耗損
      部分，既已滅失不存在，自無庸併予宣告沒收。另扣案之
      甲基安非他命空包裝袋三個，有防止毒品裸露、逸出及潮
      濕之功用，並便於攜帶使用，為供被告犯罪所用之物，且
      屬被告所有，業據被告於警詢及本院審理時陳明在卷，應
      依刑法第三十八條第一項第二款規定宣告沒收。
據上論斷，應依刑事訴訟法第二百七十三條之一第一項、第二百
八十四條之一、第二百九十九條第一項前段，毒品危害防制條例
第十條第二項、第十八條第一項前段，刑法第十一條前段、第四
十七條第一項、第四十一條第一項前段、第三十八條第一項第二
款，判決如主文。
本件經檢察官黃兆揚到庭執行職務
中    華    民    國  九十八  年    四    月   十七   日
                臺灣臺北地方法院刑事第六庭
                    法      官  雷淑雯
以上正本證明與原本無異。
如不服本判決，應於判決送達後十日內，向本院提出上訴狀。（
應抄附繕本）。
                    書  記  官  胡詩唯
中    華    民    國  九十八  年    四    月   十七   日
附錄本案論罪科刑法條全文
毒品危害防制條例第十條：
施用第一級毒品者，處六月以上五年以下有期徒刑。
施用第二級毒品者，處三年以下有期徒刑。


司法院資訊處製作；財團法人民間司法改革基金會備份。
